【裁判字號】    91,訴,299
【裁判日期】    920609
【裁判案由】    偽造有價證券
【裁判全文】
臺灣桃園地方法院刑事判決                          九十一年度訴字第二九九?
    公  訴  人  臺灣桃園地方法院檢察署檢察官
    被      告  乙○○
    指定辯護人  本院公設辯護人丙○○
右列被告因偽造有價證券案件，經檢察官提起公訴（九十年度偵字第一二八九一號）
，本院判決如左：
    主  文
乙○○連續意圖供行使之用，而偽造有價證券，處有期徒刑參年肆月。扣案如附表所
示支票玖紙及未扣案偽造之「甲○○」印章壹枚均沒收。
    事  實
一、乙○○因遭銀行列為拒絕往來戶，遂與友人甲○○商量，由甲○○於民國九十年
    六月十三日（起訴書誤植為「十二日」）以其名義向華南商業銀行桃園分行開立
    帳號為000000000000號之支票存款帳戶，供雙方共同使用，並約定
    支票簿由乙○○保管，印鑑章由甲○○保管，如乙○○欲簽發支票，須經甲○○
    同意用印。詎乙○○於不詳時地另行偽刻「甲○○」之印章一顆，並基於意圖供
    行使之用之概括犯意，自九十年六月中旬某日起至同年八月底某日止，在未徵得
    甲○○同意並用印，連續以上開偽刻之印章加蓋於如附表所示之支票九紙，而偽
    造前述支票，並交付生意上往來廠商作為支付貨款之用。嗣因甲○○接獲銀行對
    帳單，始悉上情。
二、案經甲○○訴由臺灣桃園地方法院檢察署檢察官偵查起訴。
    理  由
一、訊據被告乙○○矢口否認有何偽造印章、有價證券犯行，辯稱：「我沒有偽造。
    徐小姐在九十年一月時，打電話給我，說要向我調錢，我那時候生意失敗，一、
    二萬元勉強可以給他週轉，要我給他工作，我說我在準備安養院，如有成，請他
    到那邊任職，因為他白天上班，問他晚上兼差可否，他說可以，就是這樣我才知
    道他的帳戶號碼及上班地址、電話，四、五月時，我跟她說安養院可能有些希望
    ，但如果需要支票，他是否同意用他的名義開戶，他亦同意，並且跟我一起去辦
    理開戶的手續，他說這件事不可以讓他先生知道，約定支票我保管，印章她保管
    ，後來支票開了以後，對帳單寄到他家，被他先生知道，她先生來到我中壢市的
    公司商談，達成協議，這件事情她先生知道亦同意，我也把開出去的支票都兌現
    了，兌現之後，他們開始到法院來告我。」等語。
二、本院查：
（一）關於被告因遭銀行列為拒絕往來戶，遂與告訴人甲○○商量，由告訴人於九十
      年六月十三日以其名義向華南商業銀行桃園分行開立帳號為00000000
      0000號之支票存款帳戶，供雙方共同使用，並約定支票簿由被告保管，印
      鑑章由告訴人保管，如告訴人欲簽發支票，須經告訴人同意用印，其等於開戶
      後當場由被告保管支票簿，告訴人保管印鑑章等情，業據被告於偵訊及本院審
      理時坦承不諱，核與告訴人於偵訊及本院調查、審理時所述相符，並有華南商
      業銀行支票存款開戶申請書、支票存款往來約定書、印鑑卡影本各一份在卷可
      稽（偵卷第二四、二五頁）。
（二）如附表所示之支票九紙係被告自九十年六月中旬某日起至同年八月底某日止分
      別簽發，並交付生意上往來廠商作為支付貨款之用等情，亦據被告於偵訊及本
      院審理時坦承在卷，並有前述支票扣案可稽（影本附偵卷第二七至三五頁）。
（三）被告雖辯稱：「前述支票係與告訴人照會請其用印蓋章」等語。惟此為告訴人
      所否認，被告對此亦未能提出任何證據證明。再前述支票與開戶申請書等文件
      上之「甲○○」印文，以肉眼觀之固極為相似，惟前述支票原本與華南商業銀
      行支票存款開戶申請書、支票存款往來約定書、支票存款往來約定書補充條款
      等文件原本及告訴人提出，由被告交付開戶用，並於開戶後由銀行承辦人交付
      之「甲○○」印鑑章乙枚經公訴人檢送法務部調查局鑑定，比對其上之「甲○
      ○」印文，除附表編號一之支票因印文蓋印不清晰無法比對外，其餘支票印文
      與後者申請書、約定書、補充條款及印鑑章之印文均不符，此有該局九十年十
      一月十二日（九０）陸（二）字第九００七０七四五號鑑定通知書附卷足憑（
      偵卷第五七頁）。由是顯示附表編號二至九之支票上之「甲○○」印文，均非
      經告訴人之同意，且係以非告訴人保管之印鑑章所簽發。另附表編號一號支票
      上之「甲○○」印文雖未能鑑定與前述開戶申請書等文件上「甲○○」印文不
      符，惟該紙支票亦係被告簽發用以支付貸款及告訴人並未在其上蓋用其印鑑章
      等情，亦據被告及告訴人分別陳述如前。則前開編號一之支票上之「甲○○」
      印文，亦非經告訴人之同意，且係以非告訴人保管之印鑑章所簽發，亦可認定
      。由上所述，被告偽造並行使如附表所示支票之犯行，事證明確，堪以認定。
（四）再被告於簽發偽造前述支票前，必另行偽刻一枚印文與其等用於開戶時使用之
      「甲○○」印鑑章印文極為相似之「甲○○」印章，用以加蓋於支票上。是被
      告偽造「甲○○」印章之犯行，亦堪認定。
（五）另被告雖聲請本院將告訴人提出之「甲○○」印章之印文與前述開戶申請書等
      文件上之「甲○○」印文送鑑定是否相符。惟本件之重點係在被告所簽發之前
      述支票上之「甲○○」印文與其等開戶時留存於銀行之「甲○○」印文是否相
      符；而其等確係不符，亦經法務部調查局鑑定屬實，已如前述。至於前開印章
      之印文與申請書等文件上之印文縱然不符，亦不影響被告簽發之支票上之印文
      與留存於銀行之印文不符之事實。故本院認為被告前開聲請，顯無必要，併此
      說明。
三、核被告所為，係犯刑法第二百零一條第一項偽造有價證券罪。被告偽造印章並進
    而在支票上偽造印文等行為均係偽造有價證券之部分行為，又偽造有價證券後持
    之行使，行使之輕行為應為偽造之重行為所吸收，均不另論罪。被告先後數次偽
    造有價證券犯行，時間緊接，所犯為構成要件相同之罪名，顯係基於概括犯意反
    覆為之，應依刑法第五十六條以連續犯論以一罪，並加重其刑。爰審酌被告犯罪
    之動機、目的、被告與告訴人之關係，且係經告訴人同意開戶、被告雖有前述偽
    造犯行，惟其所簽發之支票事後均予以兌現，對告訴人並未造成任何實質損害，
    此亦有華南商業銀行存款往來明細表在卷可稽等一切情狀，量處如主文所示之刑
    ，以資懲儆。
四、扣案如附表所示之支票九紙，應依刑法第二百零五條宣告沒收。另偽造之「甲○
    ○」印章一枚，雖未扣案，惟並無證據證明業已滅失，爰依同法第二百十九條諭
    知沒收。
五、據上論斷，應依刑事訴訟法第二百九十九條第一項前段，刑法第二百零一條第一
    項、第五十六條、第二百零五條、第二百十九條，罰金罰鍰提高標準條例第一條
    前段，判決如主文。
本案經檢察官廖先志到庭執行職務。
中      華      民      國    九十二    年      六      月      九      日
                                臺灣桃園地方法院刑事第六庭
                                    法  官  潘進順
右正本證明與原本無異。
如不服本判決，應於判決送達後十日內向本院提出上訴狀（應附繕本），上訴於臺灣
高等法院。
                                    書記官  陳玉芬
中      華      民國    九十二    年      六      月     十一     日
附論罪科刑依據之法條：
中華民國刑法第二百零一條
意圖供行使之用，而偽造、變造公債票、公司股票或其他有價證券者，處
三年以上十年以下有期徒刑，得併科三千元以下罰金。
行使偽造、變造之公債票、公司股票或其他有價證券，或意圖供行使之用
，而收集或交付於人者，處一年以上七年以下有期徒刑，得併科三千元以
下罰金。
附表：
  編號    票據號碼      發票日      發票人      金額（單位：新台幣）
  一      VＺ0000000     00.6.19     甲○○      十八萬七千元
  二      VＺ0000000     00.6.28     甲○○      十萬八千元
  三      VＺ0000000     00.7.5      甲○○      二十萬元
  四      VＺ0000000     00.7.10     甲○○      一萬五千六百元
  五      VＺ0000000     00.7.31     甲○○      五萬五千元
  六      VＺ0000000    00.7.31     甲○○      二十萬元
  七      VＺ0000000     00.8.10     甲○○      二十四萬元
  八      VＺ0000000     00.7.31     甲○○      二萬二千元
  九      VＺ0000000     00.8.31     甲○○      四萬五千元


司法院資訊處製作；財團法人民間司法改革基金會備份。
